【裁判字號】    98,聲,52
【裁判日期】    980219
【裁判案由】    訴訟救助
【裁判全文】
臺灣高等法院民事裁定                    98年度聲字第52號
聲  請  人  乙○○
上列聲請人因與相對人甲○○、臺灣臺北地方法院間回復原狀等
事件，聲請訴訟救助，本院裁定如下：
    主      文
聲請駁回。
    理      由
一、按當事人無資力支出訴訟費用者，依民事訴訟法第107條規
    定，法院固應依聲請准予救助，惟此項請求救助之事由，依
    同法第109條第2項、第284條之規定 ，應提出能即時調查之
    證據以釋明之。而所謂無資力，係指窘於生活，且缺乏經濟
    信用者而言。又聲請訴訟救助人應提出能供即時調查之證據
    ，釋明其無資力支出訴訟費用之事由，故法院審核聲請人有
    無資力支出訴訟費用，專就聲請人提出之證據為之；若聲請
    人並未提出證據，或依其提出之證據，未能信其無資力支出
    訴訟費用之主張為真實，即應駁回其聲請，殊無派員另為調
    查之必要（最高法院18年抗字第260號 、26年滬抗字第34號
    、43年台抗字第152號判例意旨參照）。
二、本件聲請意旨略以：伊僅有19平方公尺畸零田地價值新台幣
    （下同）263,580元，動產10,000元，並負債13,000元，每
    月收入7,000元，不足基本生活所需，依憲法第15條及社會
    救助法第4、10條規定，伊為無經濟信用、生活困窘之無資
    力者，爰依民事訴訟法第107條第1、2項規定聲請訴訟救助
    云云。
三、經查，聲請人對於臺灣臺北地方法院98年度審訴字第2號駁
    回其回復原狀等請求之判決提起上訴，雖主張其為無經濟信
    用、生活困窘者，而聲請訴訟救助，惟聲請人既自承其有價
    值263,580元之田地、動產10,000元及每月收入7,000元，足
    見聲請人並非全無資力之人。又聲請人所提郵政存簿儲金簿
    及玉山牙醫診所診斷證明書（見本院卷第5頁），僅能釋明
    聲請人97年9月4日於郵局之存款餘額為1,498元，惟存款金
    額本會因存領行為而常有變動，實難以某一時點之剩餘金額
    認定聲請人已屬無資力，是前開證據均不能釋明聲請人已有
    窘於生活且缺乏經濟信用之情。至低收入戶標準乃行政主管
    機關本於社會救助法規定，衡量社會救助所設立之核定標準
    ，與有無資力支出訴訟費用之認定係屬二事，聲請人執此謂
    其係無資力者，自難採信，且依本院所調稅務電子閘門財產
    所得調件明細表（本院卷9-18頁）所示，聲請人除上開田地
    外，96 年尚有收入87,700元，足徵聲請人並非毫無恆產及
    缺乏經濟信用，而無資力支出裁判費，核與訴訟救助之要件
    未合，其聲請自屬不應准許。
四、據上論結，本件聲請為無理由，爰裁定如主文。
中    華    民    國    98    年    2     月    19    日
                    民事第三庭
                        審判長法  官  林敬修
                              法  官  吳青蓉
                              法  官  張靜女
正本係照原本作成。
如不服本裁定，應於收受送達後10日內向本院提出抗告狀，並應
繳納抗告費新台幣１千元。
中    華    民    國    98    年    2     月    19    日
                              書記官  廖麗蓮


司法院資訊處製作；財團法人民間司法改革基金會備份。
